【裁判字號】    97,上易,638
【裁判日期】    970930
【裁判案由】    恐嚇等
【裁判全文】
臺灣高等法院高雄分院刑事判決         97年度上易字第638號
上  訴  人
即  被  告  乙○○
上列上訴人因恐嚇等案件，不服臺灣高雄地方法院96年度易字第
3958號中華民國97年5 月30日第一審判決（起訴案號：臺灣高雄
地方法院檢察署96年度調偵字第55號），提起上訴，本院判決如
下：
     主  文
上訴駁回。
     事  實
一、緣乙○○因丙○○（原名龍松桂）於民國93年12月（起訴書
    誤載為10月）間承包其高雄市○○區○○里○○路356 巷 1
    號房屋外牆及屋頂之防水工程，乙○○認丙○○施工有瑕疵
    而心有不滿，遂自94年12月底起，以公共電話撥打丙○○所
    使用之0000000000門號（該門號會自動轉接至丙○○開設之
    公司電話門號00-0000000線上），或撥打丙○○所使用之行
    動電話0000000000號，並於電話接通後，隨即掛斷電話，復
    再重新撥打，以此方式每日連續撥打10、20通以上的電話騷
    擾丙○○及其公司員工，嗣丙○○因不堪其擾，當時亦不知
    撥打電話騷擾者為何人，遂於94年12月19日將0000000000門
    號更改為0000000000，並於95年1 月23日將持用之手機門號
    0000000000號亦更改為0000000000號，且將其原有之行動電
    話門號0000000000號刊登於公司廣告上，以此引誘撥打騷擾
    電話之人。嗣乙○○於：(1)95年1 月7 日，與一真實姓名、
    年籍不詳之成年男子，共同基於犯意聯絡，由該名男子在高
    雄市楠梓區○○○路1837號架設公共電話門號0000000 號處
    ，撥打丙○○申設之門號0000000000電話，經轉接至丙○○
    公司，並由公司會計甲○○接聽後，對甲○○恫嚇稱：「不
    要再做了，再做你就挫屎（台語）」等語，以此加害於生命
    、身體之事恐嚇甲○○，使甲○○心生畏懼，致生危害於安
    全。嗣於95年3 月13日9 時許，乙○○重施故技，在高雄市
    楠梓區○○路402 號前所架設之公共電話處撥打0000000000
    號電話時，為丙○○公司員工當場逮獲。惟乙○○仍不知警
    惕，仍持續再撥打無聲騷擾電話至丙○○公司，另於：(2)95
    年11月27日，與上開真實姓名、年籍不詳之成年男子，復基
    於恐嚇之犯意聯絡，由該名男子再以門號0000000 之公共電
    話，撥打0000000000號電話，大聲恫嚇接聽電話之會計甲○○，稱：「頭仔，你們有得罪姓蔡的喔，你們不要再開了，
    你們在做厝的喔，你若再開，我就快要讓你們好看喔！」、
    「什麼？你不要這樣假死喔，啊，假仙、假鼻（台語）」、
    「做那個什麼厝啊？幹！」等語，以此加害於生命、身體、
    財產之事恐嚇甲○○，使甲○○心生畏懼，致生危害於安全
    ；又於：(3)95年12月29日，另基於恐嚇之犯意聯絡，再由該
    名男子以門號0000000 之公共電話撥打0000000000號電話，
    對丙○○恫嚇稱：「工程沒做好，拿錢出來賠賠就好了」、
    「拿幾百萬、幾10萬出來賠」、「你是不是有得罪姓蔡的」
    、「工程沒做好，就拿錢出來賠，住加工區那裡」、「若沒
    有，我不會放過你喔！」「你也拿我沒有辦法」、「現在電
    信法，你去查啊！電信法，你去查嘛！看能查得到我嗎」、
    「（什麼人？）姓蔡的啦，你是不是有得罪，幹！」等語，
    以此加害於生命、身體、財產之事恐嚇丙○○，使丙○○心
    生畏懼，致生危害於安全。
二、案經丙○○訴由高雄市政府警察局楠梓分局報請台灣高雄地
    方法院檢察署檢察官偵查起訴。
     理  由
壹、證據能力部分：
    按被告以外之人於審判外之陳述，雖不符刑事訴訟法第159
    條之1 至第159 條之4 之規定，而經當事人於審判程式同意
    作為證據，法院審酌該言詞陳述或書面陳述作成時之情況，
    認為適當者，亦得為證據；另當事人、代理人或辯護人於法
    院調查證據時，知有第159 條第1 項不得為證據之情形，而
    未於言詞辯論終結前聲明異議者，視為有前項之同意，刑事
    訴訟法第159 條第1 項、第159 條之5 分別定有明文。本件
    檢察官、被告於本院審判程式時，就本案判決所引用各項證
    據（含傳聞證據、非傳聞證據及符合法定傳聞法則例外之證
    據）之證據能力，均表示無意見，並同意引為證據（見本院
    卷第31頁）且於本院言詞辯論終結前，對於卷附具有傳聞證
    據性質之證據，既均已知其情，卻未聲明異議，本院認該具
    有傳聞證據性質之證據，亦無任何違法取證之不適當情形，
    以之作為證據使用係屬適當，自均具有證據能力。
貳、實體部分：
一、訊據上訴人即被告乙○○（下稱被告）固供認與告訴人丙○○有房屋防水工程之承攬糾紛，並自94年12月底開始持續撥
    打不出聲之騷擾電話給證人丙○○，且於95年3 月間被查獲
    撥打騷擾電話後，仍有繼續撥打電話給證人丙○○等情，惟
    矢口否認有何恐嚇犯行，辯稱：伊僅撥打無聲電話，有出聲
    音之電話均非伊所撥打，伊亦沒有跟其他人說證人丙○○沒
    有做好工程的事，或請他人撥打電話，卷附電話錄音係證人
    丙○○故意捏造以陷害伊云云。然查：
  (一)告訴人即證人丙○○於93年12月承包被告所有之高雄市○○
    區○○里○○路356 巷1 號房屋屋頂之防水工程，約定工程
    總價為新台幣（下同）95,000元，被告支付85,000元之部分
    工程款後，因認丙○○施工有瑕疵並未完工而拒絕給付尾款
    ，嗣被告自94年年底起，即以公共電話撥打告訴人丙○○所
    使用之0000000000門號（該門號會自動轉接至丙○○開設之
    公司電話門號00-0000000線上），或撥打丙○○所使用之行
    動電話0000000000號，並於電話接通後，隨即掛斷電話，復
    再重新撥打，以此方式每日連續撥打10、20通以上，丙○○
    因此於94年12月19日將0000000000門號更改為0000000000號
    ，並於95年1 月23日將持用之手機門號0000000000號亦更改
    為0000000000號，另將行動電話門號0000000000號刊登於公
    司廣告上，以為公司聯絡電話使用。嗣於(1)95年1 月7 日，
    一名男子在高雄市楠梓區○○○路1837號架設公共電話門號
    0000000 號處，撥打門號0000000000電話，由證人丙○○公
    司會計甲○○接聽，該名男子對證人甲○○稱以「不要再做
    了，再做你就挫屎（台語）」等語。另於95年3 月13日9時
    許，被告在高雄市○○區○○路402 號前所架設之公共電話
    處撥打0000000000號電話至證人丙○○公司時，為證人丙○○公司員工當場逮獲。(2)95年11月27日，復有一名男子以門
    號0000000 之公共電話，撥打0000000000號電話，對接聽電
    話之證人甲○○，稱「頭仔，你們有得罪姓蔡的喔，你們不
    要再開了，你們在做厝的喔，你若再開，我就快要讓你們好
    看喔！」、「什麼？你不要這樣假死喔，啊，假仙、假鼻（
    台語）」、「做那個什麼厝啊？幹！」等語；又於(3)95年12
    月29日，再有一名男子以門號0000000 之公共電話撥打00
    00000000號電話，對證人丙○○稱「工程沒做好，拿錢出來
    賠賠就好了」、「拿幾百萬、幾十萬出來賠」、「你是不是
    有得罪姓蔡的」、「工程沒做好，就拿錢出來賠，住加工區
    那裡」、「若沒有，我不會放過你喔！」「你也拿我沒有辦
    法」、「現在電信法，你去查啊！電信法，你去查嘛！看能
    查得到我嗎」、「（什麼人？）姓蔡的啦，你是不是有得罪
    ，幹！」等情，業據證人丙○○、甲○○於偵查中證述此部
    分情節明確，且有卷附電話通聯記錄、電話錄音帶及勘驗筆
    錄在卷可憑（見95年調偵字第55號卷第29頁、第107 頁），
    並為被告所是認，此部分事實均堪認定。
  (二)被告固辯稱伊撥打不出聲電話給證人丙○○是要丙○○出面
    處理房屋漏水工程事宜，證人丙○○應該知道是伊等語（見
    95年偵字第14451 號卷第22頁、95年調偵字第55號卷第68頁
    、原審卷第26、16頁），惟被告自承係以公共電話撥打不出
    聲之電話，則縱證人丙○○公司電話設有來電顯示之系統，
    亦無從由公共電話之號碼得知係與之有工程糾紛之被告所撥
    打；則證人丙○○如何與被告聯繫處理工程事宜？且證人丙○○因自94年12月底接獲該不出聲之電話後，不堪其擾而變
    更電話門號，已如前述，顯見被告在遭證人丙○○設計查獲
    其撥打電話前，並未曾表明自身身分及其撥打原由，否則證
    人丙○○何需變更門號並假借0000000000號電話門號誘使被
    告撥打電話以追查撥打之人，且被告原供稱伊自95年3 月遭
    證人丙○○查到撥打公共電話騷擾後，即未再撥打不出聲電
    話，然經證人丙○○指出比對通聯記錄，被告在此之後仍有
    繼續撥打等語，被告始坦承95年3 月被抓後仍有繼續撥打之
    情（見原審卷第25、26頁），顯見被告有意隱匿自身犯行，
    說詞避重就輕並與經驗法則相違，所辯自難遽以採信。
  (三)又上揭第(1)通電話通訊內容經法務部調查局進行聲紋鑑定結
    果雖因錄音品質不佳、聲音微弱，無法作聲紋比對鑑定，第
    (2)、(3)通電話通聯經鑑定則與被告本人聲音音質不相同，有
    該局97年4 月28日調科參字第09700148960 號鑑定報告書1
    份在卷可參，是此固可為被告並非親自向證人甲○○、丙○○傳述上揭三通電話內容之人之認定，惟證人丙○○在95年
    3 月前既不知撥打電話之人為被告，自無可能亦無必要於95
    年1 月7 日，在與被告有地緣關係之高雄市楠梓區○○○路
    1837號處，利用、撥打該處之公共電話（0000000 號）恐嚇
    證人甲○○，以備日後陷害被告之用，是被告前揭辯稱：卷
    附電話錄音係證人丙○○故意捏造以陷害伊云云，即難採信
    。另查上揭通聯內容「不要再做了，再做你就挫屎（台語）
    」等語，顯與證人丙○○公司營運事宜相關，佐以被告因工
    程糾紛，心生不滿，並自94年12月底即持續撥打不出聲電話
    ，故意騷擾丙○○公司之營運一情觀之，該次之通聯內容應
    係被告為避免自己之聲音遭證人丙○○察覺，而與不詳姓名
    之成年男子共同基於犯意聯絡，由該不詳姓名成年男子撥打
    電話出言恐嚇之事實，應堪認定。
  (四)再被告供稱伊在95年3 月被抓後，有對證人丙○○提出告訴
    ，並聲請協調，迄至96年7 、8 月證人丙○○有再去工地隨
    便施作敷衍，就獲得檢察官不起訴處分，惟因證人丙○○從
    早上9 時至現場，10時施工，下午2 時就完工，與一般油漆
    的施工程序要等一層一層風乾後再刷一層不同，伊有去問在
    後勁的其他油漆老闆，他們說不是那樣施工的，所以伊認為
    證人丙○○沒有做好工程，伊原欲聲請鑑定，但因鑑定費太
    高而沒有做等語（見原審卷第25頁）。然本件證人丙○○施
    作之工程係防水工程，本與油漆工程施工手法及程序不同，
    被告未尋求專業之鑑定意見，而自行以油漆之施工方式及證
    人丙○○施工時間之長短而認證人丙○○施工未完善，本已
    失之偏頗，參以證人丙○○證稱伊有要幫被告修理，但被告
    跟伊要求40萬元，伊在接到怪電話迄今均無承作被告以外之
    其他位於楠梓加工區蔡姓業主之工程，伊事後實際上已幫被
    告重做工程等語（見95年調偵字第55號卷第16頁、原審卷第
    18、45、26頁），而被告對證人丙○○上揭證述並未異議，
    亦未表示任何意見，顯見被告對證人丙○○施作之工程多所
    挑惕，目的並非僅要證人丙○○單純重新施作工程，乃別有
    他意至明，而上開第(2)、(3)通電話通聯內容之意涵直指係與
    住楠梓加工區蔡姓之人有房屋工程糾紛，第(3)通通聯並指明
    工程賠償事宜，亦與被告委託證人丙○○施作楠梓加工區之
    工程，並要求證人丙○○為本件工程賠償之情相符；且證人
    丙○○既於96年間尚為被告補行施作工程，難認其在此之前
    有捏造恐嚇電話以陷害被告之理，是上揭二通電話應是被告
    為促使證人丙○○賠償工程損害，又恐自身撥打出聲電話，
    遭證人丙○○發覺而與前揭不詳姓名成年男子共謀，再由該
    名成年男子撥打電話出言恐嚇之事實，亦堪認定。
  (五)至被告雖請求對證人甲○○進行測謊，惟證人甲○○雖為本
    案被害人，但並未提出本件恐嚇之告訴，而其僅為證人丙○○公司任職員工，目前亦已離職，難認有何必要構陷被告之
    動機與理由；且測謊鑑定，係依一般人在說謊時，會產生遲
    疑、緊張、恐懼、不安等心理波動現象，而以科學方法，由
    鑑定人利用測謊儀器，將受測者之上開情緒波動反應情形加
    以紀錄，用以分析判斷受測者之供述是否違反其內心之真意
    而屬虛偽不實之一種證據方法。此有可能因受測試者於受測
    當時之身體及心理狀態因緊張、生病、服用藥物，或鑑定人
    之專業能力不足等情形而影響受測結果，本案被告恐嚇犯行
    業經認定如前，是並無再對證人甲○○測謊之必要，附此敘
    明。
  (六)綜上所述，被告前揭所辯，無非避就卸責之詞，不足採信。
    本案事證明確，被告上開犯行，均堪認定，應依法論科。
二、新舊法比較：按行為後法律有變更者，適用行為時之法律，
    但行為後之法律有利於行為人者，適用最有利於行為人之法
    律，修正後刑法第2 條第1 項定有明文。再按本次法律變更
    ，比較時應就罪刑有關之共犯、未遂犯、想像競合犯、牽連
    犯、連續犯、結合犯，以及累犯加重、自首減輕暨其他法定
    加減原因（如身分加減）與加減例等一切情形，綜其全部罪
    刑之結果而為比較（最高法院95年5 月23日95年度第8 次刑
    庭會議決議參照）。查本件被告於95年1 月7 日行為後，有
    關論罪科刑所適用之刑法業於94年2 月2 日修正公布，95年
    7 月1 日起施行，而有下列變更，茲分述如下：
  (一)被告行為時刑法第28條原規定：「二人以上共同『實施』犯
    罪之行為者，皆為共同正犯」。被告行為後該條修正為：「
    二人以上共同『實行』犯罪之行為者，皆為共同正犯」。將
    舊法之「實施」修正為「實行」。原「實施」之概念，包含
    陰謀、預備、著手及實行等階段之行為，修正後僅共同實行
    犯罪行為始成立共同正犯。是新法共同正犯之範圍已有限縮
    ，排除陰謀犯、預備犯之共同正犯。新舊法就共同正犯之範
    圍既因此而有變動，自屬犯罪後法律有變更，而非僅屬純文
    字修正，應有新舊法比較適用之問題，且倘比較結果並無有
    利或不利之情形，即應依刑法第2 條第1 項前段之規定，適
    用行為時之法律，方為適法（最高法院96年度台上字第934
    號、第1037、1323號、第2566號判決意旨參照）。本件被告
    於95年1 月7 日之恐嚇行為，不論依新法、舊法，均構成共
    同正犯，上述刑法第28條之修正內容，對被告尚無有利或不
    利之情形，依刑法第2 條第1 項前段之規定，應適用修正後
    刑法第28條之規定。
  (二)本件被告於95年1 月7 日行為後，刑法就法定罰金刑之規定
    ，由銀元1 元以上，修正為新臺幣1 千元以上，以百元計算
    。其修正結果，被告所犯罪名法定刑之罰金刑最高額部分數
    額雖與修正前相同，惟最低額部分則均已提高為新臺幣1 千
    元，經比較新、舊法之結果，應以被告行為時之舊法對其較
    為有利。
  (三)刑法第41條雖係關於刑罰執行事項，參照最高法院90年度台
    非字第223 號、92年度台上字第5220號、94年度台上字第85
    8 號判決要旨，若該條有所變更，亦應依刑法第2 條第1 項
    之規定，比較新舊法，以資決定應適用之法律。修正後之刑
    法第41條就易科罰金之要件「犯最重本刑為5 年以上有期徒
    刑以下之罪」及「而受6 個月以上徒刑之罪」部分，雖未變
    更，但就易科罰金之標準，由修正前之刑法第41條第1 項及
    罰金罰鍰提高標準條例第2 條之「100 元以上300 元以下折
    算1 日」（即新臺幣300 元以上900 元以下折算1 日），提
    高為「新臺幣1 千元、2 千元或3 千元折算1 日」，刑法修
    正後之易科罰金標準，顯較不利於被告。至於新法將原有「
    因身體、教育、職業、家庭之關係或其他正當事由，執行顯
    有困難」規定，予以刪除，因該部分係屬於檢察官指揮執行
    時，所應審酌事項之規定（最高法院77年度台非字第158 號
    判決參照），而與法院應否諭知易科罰金之要件判斷無涉，
    從而，比較修正前、後之刑法、罰金罰鍰提高標準條例之規
    定，仍以修正前之刑法及罰金罰鍰提高標準條例之規定，較
    有利於被告。
  (四)修正前刑法第51條第5 款規定：「宣告多數有期徒刑者，於
    各刑中之最長期以上，各刑合併之刑期以下，定其刑期。但
    不得逾20年」，修正後刑法第51條第5 款規定：「宣告多數
    有期徒刑者，於各刑中之最長期以上，各刑合併之刑期以下
    ，定其刑期。但不得逾30年」，經比較新舊法結果，修正後
    規定並未較有利於被告，依刑法第2 條第1 項前段之規定，
    應適用最有利於被告之法律（裁判確定前犯數罪，其中一罪
    在新法施行前者，亦同），是仍應依修正前刑法第51條第5
    款定其應執行刑。
  (五)綜上，依整體比較之結果，以適用行為時之舊法於被告較為
    有利，爰依刑法第2 條第1 項前段之規定，適用行為時即修
    正前之刑法規定予以論處。
三、按刑法第305 條之恐嚇罪，以加害生命、身體、自由、名譽
    、財產之事恐嚇他人，使人生畏怖心為目的，而通知將加惡
    害之旨於被害人者而言（最高法院52年台上字第751 號判例
    可資參照）。核被告就事實欄一、(1)所為係犯修正前刑法第
    305 條之恐嚇危害安全罪，就事實欄一、(2)、(3)所為係犯刑
    法第305 條之恐嚇危害安全罪。被告與該不詳姓名之成年男
    子間，就上開事實欄一、(1)、(2)、(3)之犯，有犯意聯絡及行
    為分擔，均應以共同正犯論。被告所犯上開三罪，犯意個別
    ，行為互殊，應分論併罰。又被告上開犯罪時間，均在民國
    96年4 月24日以前，合於中華民國96年罪犯減刑條例所定減
    刑條件，應依法減其宣告刑二分之一。
四、原審認被告乙○○罪證明確，因而適用刑法第2 條第1 項前
    段，修正前刑法第28條、第41條第1 項前段、第305 條、第
    51條第5 款，修正前罰金罰鍰提高標準條例第1 條前段，第
    2 條，刑法施行法第1 條之1 ，中華民國96年罪犯減刑條例
    第2 條第1 項第3 款、第7 條等規定，並審酌被告因工程糾
    紛，不思透過合法之法律途徑解決紛爭，竟私自以恐嚇之手
    段欲迫使告訴人丙○○給付賠償款項，行為實有不當，且犯
    後飾詞狡辯，毫無悔意，及念被告並無刑案犯罪前科資料，
    有台灣高等法院被告前案紀錄表1 份在卷可參（見本院卷第
    21頁），並其犯罪動機、目的、手段等一切情狀，分別量處
    有期徒刑4 月、4 月、4 月，並均依96年罪犯減條例所定減
    刑條件，依法減其宣告刑二分之一，及分別依修正前、後刑
    法第41條第1 項前段，分別諭知易科罰金折算標準，及依修
    正前刑法第51條第5 款定其應執行之刑有期徒刑5 月，另依
    刑法修正前第41條第1 項前段諭知易科罰金折算標準。其認
    事用法，核無不合，量刑亦屬允當。被告上訴意旨否認犯罪
    ，指摘原判決不當，為無理由，應予駁回。
五、另被告被訴強制罪部分，已經原審判決無罪而確定在案，本
    院爰不再論列，附此敘明。
據上論斷，應依刑事訴訟法第368條，判決如主文。
本案經檢察官林應華到庭執行職務。
中    華    民    國    97    年    9     月    30    日
                  刑事第八庭    審判長法  官  洪兆隆
                                      法  官  李政庭
                                      法  官  陳志銘
以上正本證明與原本無異。
不得上訴。
中    華    民    國    97    年    9     月    30    日
                                      書記官  盧雅婷
附錄本判決論罪科刑法條：
刑法第305條：
以加害生命、身體、自由、名譽、財產之事，恐嚇他人致生危害
於安全者，處2 年以下有期徒刑、拘役或3 百元以下罰金。


司法院資訊處製作；財團法人民間司法改革基金會備份。
